【裁判字號】    97,小上,64
【裁判日期】    981124
【裁判案由】    給付報酬
【裁判全文】
臺灣桃園地方法院民事判決              97年度小上字第64號
上  訴  人  國強保全股份有限公司
法定代理人  丙○○
訴訟代理人  魏釷沛律師
            韓邦財律師
被  上訴人  舞動陽光微風社區管理委員會
法定代理人  甲○○
訴訟代理人  乙○○
上列當事人間請求給付報酬事件，上訴人對於民國97年11月6 日
本院中壢簡易庭97年度壢小字第1476號第一審小額民事判決提起
上訴，於民國98年10月27日言詞辯論終結，本院判決如下：
    主  文
原判決廢棄。
被上訴人應給付上訴人新台幣捌萬壹仟玖佰元，及自民國九十七
年八月二日起至清償日止，按週年利率百分之五計算之利息。
第一、二審訴訟費用新台幣貳仟伍佰元由被上訴人負擔。
    理  由
壹、程序部分：
一、按對於小額程序之第一審裁判之上訴，非以其違背法令為理
    由，不得為之，民事訴訟法第436 條之24第2 項定有明文。
    且依同法第436 條之25規定，上訴狀內應記載上訴理由，並
    表明原判決所違背之法令及其具體內容，及依訴訟資料可認
    為原判決有違背法令之具體事實。經查，本件上訴人以兩造
    簽立之留駐服務契約書第3 條第2 項規定，上訴人應於當月
    10日前開立統一發票予被上訴人，而被上訴人則應於次月10
    日給付該筆金額，故被上訴人於民國96年1 月給付之管理費
    用究係95年12月之管理費用，或是96年1 月之管理費用，即
    有爭議，雖94年、95年度之留駐服務契約因履行期間屆滿而
    消滅，然因兩造為繼續性契約之關係，上訴人應為被上訴人
    連續提供36個月之留駐服務，被上訴人則須依約按月連續給
    付36個月之管理費用，就被上訴人之36期管理費用債務是否
    全數清償，還是如上訴人所述被上訴人只支付其中之35期，
    非與請求之管理費用無涉，且上訴人已於原審時提及該36期
    管理費用債務，有1 期被上訴人尚未清償，原審自不能對此
    重要之攻擊防禦方法及證據資料予以忽略，原審判決竟謂此
    部分不能援為證明被上訴人是否清償本件管理費用依據，有
    違經驗法則及論理法則。又上訴人於原審提出94至96年度留
    駐服務契約書、存證信函、回執聯及保全費用收款明細一覽
    表等證據資料，被上訴人於一審言詞辯論終結前均未為爭執
    ，因保全費用收款明細一覽表係私文書，當事人復未爭執，
    依民事訴訟法第357 條規定，應可認定上訴人所欲證明之事
    實，且基於辯論主義之精神，當事人未爭執之事實，本不能
    作相歧異之認定等情，主張原審判決違反民事訴訟法第222
    條第3 項、第357 條等規定，有判決不適用法規或適用不當
    之違背法令之情，核其上訴理由，堪認對於其所主張原第一
    審小額判決違背法令之情事，已有具體之指摘，是上訴人提
    起本件上訴，應認為已具備合法要件，合先敘明。
二、按當事人喪失訴訟能力或法定代理人死亡或其代理權消滅者
    ，訴訟程序在有法定代理人或取得訴訟能力之本人承受其訴
    訟以前當然停止。又上開訴訟當然停止情形，於有訴訟代理
    人時不適用之。另聲明承受訴訟，應提出書狀於受訴法院，
    由法院送達於他造。民事訴訟法第170 條、第173 條、第17
    6 條分別定有明文。本件被上訴人之法定代理人於訴訟進行
    中，業由曾森旗變更為甲○○，業據其提出98年8 月31日管
    理委員會議記錄1 件為證，並經被上訴人於98年10月27日具
    狀聲明承受本件訴訟，核與前開規定相符，應予准許。
貳、實體部分：
一、上訴人主張：
  (一)兩造曾簽訂「留駐服務契約書」（下稱系爭契約），約定由
    上訴人承攬被上訴人位於桃園縣中壢市○○路237 號微風社
    區之安全駐衛管理工作，契約有效期間為96年1 月1 日起至
    96年12月31日止，並約定每月承攬費用給付時間為次月10日
    內，由被上訴人以現金或即期支票支付予上訴人。上訴人依
    約提供96年12月份之安全駐衛管理工作後，被上訴人依約應
    於次月即97年1 月10日前給付96年12月份之管理費用新台幣
    （下同）81,900元（下稱系爭管理費用），詎被上訴人將本
    為96年11月份之管理費用誤認為系爭管理費用，並以業已當
    月給付系爭管理費用為由而拒絕給付，上訴人多次與被上訴
    人均未獲共識，爰依兩造間系爭契約之法律關係，提起本件
    訴訟。倘鈞院認為被上訴人抗辯當月給付當月份之管理費用
    為真，則請求被上訴人給付94年1 月份之管理費用，且債務
    已屆清償期者，依民法第322 條第1 項第1 款規定，儘先抵
    充之，96年12月份之管理費用債權，其清償期在97年1 月10
    日尚未屆清償期外，被上訴人抗辯96年12月18日給付當月之
    管理費用，不但與契約約定不合，更無視法定抵充之規定，
    應視為被上訴人係給付前期尚未繳納結清之管理費用。
  (二)上訴人自94年1 月1 日起至96年12月31日止，共提供被上訴
    人36個月之留駐服務，經核對帳務資料，被上訴人僅支付上
    訴人35個月之管理費用。又上訴人依系爭契約於96年12月10
    日前開立當月管理費承攬金額之統一發票，並交予被上訴人
    收執，至於上訴人之簽收單上註明「12月份」係指96年12月
    收到的管理費用，並非指被上訴人已經清償96年12月的管理
    費用。
  (三)原審為上訴人敗訴判決，上訴人不服，提起本件上訴，並為
    上訴聲明：
  1.原判決廢棄。
  2.被上訴人應給付上訴人81,900元，及自起訴狀繕本送達翌日
    （即97年8 月2 日）起至清償日止，按週年利率百分之5 計
    算之利息。
二、被上訴人則抗辯：
  (一)系爭契約均是由被上訴人於當月支付該月之管理費用，兩造
    一直都無爭議，且系爭契約為1 年期間之契約，被上訴人也
    提出96年度1 月至12月份付款憑證及統一發票，上訴人不該
    在契約終止後，才提出帳目疑問，且兩造之契約係1 年1 期
    ，不可能在前契約未結清前訂立新契約。
  (二)答辯聲明：上訴駁回。
三、本院之判斷：
  (一)上訴人主張兩造於96年1 月間簽訂系爭契約，約定由上訴人
    承攬被上訴人位於桃園縣中壢市○○路237 號微風社區之安
    全駐衛管理工作，契約有效期間為96年1 月1 日起至96年12
    月31日止，並約定每月承攬費用給付時間為次月10日內，由
    被上訴人以現金或即期支票支付予上訴人，另上訴人於94及
    95年度亦分別與被上訴人簽立留駐服務契約書，上訴人自94
    年1 月1 日起至96年12月31日止，共提供被上訴人36個月之
    安全駐衛管理工作等語，業據其提出系爭契約、94及95年度
    留駐服務契約書各1 件為證（參見原審卷第8 至11頁、第32
    至41頁），被上訴人對此並不爭執，是上訴人此部分主張堪
    信為真實。
  (二)上訴人復主張其依約提供96年12月份之安全駐衛管理工作後
    ，被上訴人依約應於次月即97年1 月10日前給付96年12月份
    之管理費用81,900元，詎被上訴人將本為96年11月份之管理
    費用誤認為系爭管理費用，並以業已當月給付系爭管理費用
    為由而拒絕給付，上訴人多次與被上訴人均未獲共識。倘本
    院認為被上訴人抗辯當月給付當月份之管理費用為真，則請
    求被上訴人給付94年1 月份之管理費用等語，為被上訴人所
    否認，並執前詞置辯。
  (三)經查，上訴人自承其於94年1 月間與被上訴人同時簽立留駐
    服務契約書及清潔服務契約書，因其於94年1 月間僅提供被
    上訴人15天之清潔服務，之後其復未再提供被上訴人其他清
    潔服務，遭被上訴人於94年2 月間將上開清潔服務契約終止
    ，並向其求償1 個月清潔費用作為賠償，其遂同意被上訴人
    自94 年2月份之管理費用扣除，故被上訴人於94年1 月及2
    月僅分別給付上訴人管理費用40,950元及66,150元等情，並
    提出舞動陽光社區保全費用收款明細一覽表1 件為證（參見
    本院卷第77頁），被上訴人雖抗辯上開保全費用收款明細一
    覽表係由上訴人自行製作云云，然上開保全費用收款明細一
    覽表中詳細載明自94年1 月起至96年12月止，上訴人按月開
    立交與被上訴人之統一發票之發票號碼，及上訴人每次收款
    日款、實收金額及被上訴人給付款項之方式，並有上訴人提
    出之94年1 月至96年12月之歷月統一發票在卷可稽（參見本
    院卷第79至92頁），足認上訴人製作上開保全費用收款明細
    一覽表並非毫無憑據，被上訴人對此復無其他反證提出，是
    被上訴人空言否認該明細表內容之真實性，委無可採。依上
    開保全費用收款明細一覽表所載，堪認被上訴人自94年1 月
    起至96年11月止，均係於次月給付前月份之管理費用。
  (四)系爭契約第3 條第3 款記載：乙方（即上訴人）應於當月10
    日將當月份安全管理費用承攬金額開立統一發票送交甲方（
    即被上訴人），甲方於次月10日內以現金或即期支票支付乙
    方等語（參見原審卷第9 頁），由此可知，被上訴人於次月
    10日前給付前月份之管理費用即不構成給付遲延，且上開條
    款約定之用意亦含有被上訴人對於上訴人所提供當月份之安
    全駐衛管理等工作如有不滿意之處，可與上訴人協議確認後
    ，由被上訴人逕自該月份應給付上訴人之管理費用數額中扣
    除，再將餘額給付上訴人，此部分核與上開保全費用收款明
    細一覽表中94年1 月份所載之情形相符。再者，依上訴人提
    出由被上訴人於94年5 月10日所公告之微風社區財務收支明
    細表記載，國強保全4 月份費用係於94年5 月1 日給付（參
    見本院卷第101 頁），顯見上訴人與被上訴人自94年1 月間
    簽立留駐服務契約後，被上訴人並非當月份即給付該月之管
    理費用。是被上訴人抗辯於系爭契約存續期間，伊均是當月
    支付該月之管理費用云云，與事實不符，且與常理有違，自
    難採信。
  (五)被上訴人雖抗辯系爭契約為1 年期間之契約，伊已提出96年
    度1 月至12月份付款憑證及統一發票，上訴人不該在契約終
    止後，才提出帳目疑問，且兩造之契約係1 年1 期，不可能
    在前契約未結清前訂立新契約云云。經查，兩造所簽立之留
    駐服務契約固為1 年1 期，惟兩造於每次簽約前並未有結算
    帳款之程序，況且被上訴人依約本可於次月10日前再給付前
    月份之管理費用，為求上訴人提供安全駐衛管理工作之繼續
    性，在被上訴人有意與上訴人續約時，上訴人自無可能要求
    被上訴人須付清前1 年度管理費用後再簽立新一年度之留駐
    服務契約，是被上訴人此部分抗辯，亦非可採。
四、綜上所述，上訴人主張其提供96年12月份之安全駐衛管理工
    作後，被上訴人依約應於次月即97年1 月10日前給付96年12
    月份之系爭管理費用，被上訴人將本為96年11月份之管理費
    用誤認為系爭管理費用等情，應堪信為真實。從而，上訴人
    依系爭契約之法律關係，請求被上訴人應給付81,900元，及
    自起訴狀繕本送達翌日（即97年8 月2 日）起至清償日止，
    按週年利率百分之5 計算之利息，為有理由，應予准許。原
    審駁回上訴人之前開請求，自有未洽，上訴意旨指摘原判決
    不當，請求廢棄改判，為有理由，爰應由本院廢棄原審判決
    ，並為主文第二項之諭知，併確定其訴訟費用額如主文第三
    項所示。
五、本案事證已臻明確，兩造其餘主張陳述及所提之證據，經審
    酌均與本院前揭判斷無影響，毋庸一一論述，附此敘明。
六、據上論結，本件上訴為有理由，依民事訴訟法第436 條之32
    第1 項、第2 項、第450 條、第436 條之19第1 項、第78條
    ，判決如主文。
中    華    民    國    98    年    11    月    24    日
                  民事第一庭  審判長法  官  郭琇玲
                                    法  官  郭俊德
                                    法  官  林哲賢
以上正本證明與原本無異
本件不得再上訴。
中    華    民    國    98    年    11    月    25    日
                                    書記官  陳佳彬


司法院資訊處製作；財團法人民間司法改革基金會備份。
